【裁判字號】    95,訴,670
【裁判日期】    951031
【裁判案由】    違反毒品危害防制條例
【裁判全文】
臺灣雲林地方法院刑事判決               95年度訴字第670號
公  訴  人  臺灣雲林地方法院檢察署檢察官
被      告  甲○○
                    （另案於臺灣雲林監獄執行中）
上列被告因違反毒品危害防制條例案件，經檢察官提起公訴（95
年度毒偵字第605 、998 號），嗣因被告於準備程序就被訴事實
為有罪之陳述，經本院合議庭裁定由受命法官獨任適用簡式審判
程序審理，並判決如下：
    主    文
甲○○連續施用第一級毒品，處有期徒刑壹年陸月。扣案之第一
級毒品海洛因壹包（驗後淨重壹點參伍公克，空包裝重零點壹玖
公克）沒收銷燬之。扣案之注射針筒貳支、塑膠管鏟壹支，均沒
收之。
    事    實
一、甲○○前於民國90年間，因施用毒品案件，經本院以90年度
    毒聲字第185 、1114號裁定送觀察、勒戒後，均認無繼續施
    用毒品傾向，由臺灣雲林地方法院檢察署（下稱雲林地檢署
    ）檢察官以90年度毒偵字第271 、1257號為不起訴處分確定
    ；又於92年間，因施用毒品案件，經本院以92年度毒聲字第
    131 號裁定令入戒治處所施以強制戒治，於92年7 月24日停
    止戒治，並於93年2 月16日戒治期滿視為執行完畢，其所犯
    施用毒品罪部分，經本院以92年度訴字第190 號判處有期徒
    刑10月確定；又於同年間，因施用毒品罪，經本院分別以93
    年度訴字第89號、93年度虎簡字第267 號各判處有期徒刑11
    月、6 月，並定應執行有期徒刑1 年4 月確定，上開各罪經
    接續執行，於94年10月5 日假釋出監；又於假釋期間之95年
    間，因施用毒品案件，經本院於95年2 月20日以95年度訴字
    第71號判處有期徒刑1 年2 月確定，並撤銷前開假釋，連同
    上開殘刑6 月16日，於95年5 月8 日入監執行（期滿日為97
    年1 月23日，尚未執行完畢，不構成累犯）。
二、甲○○仍不知警惕，復於強制戒治執行完畢釋放後5 年內，
    基於施用第一級毒品海洛因之概括犯意，連續自95年2 月21
    日起至同年5 月6 日午間12時許，以每日約1 至2 次之頻率
    ，在雲林縣西螺鎮安定里安定7 之3 號住處，以將海洛因置
    入針筒內注射之方式，施用第一級毒品海洛因多次。嗣為警
    分別於95年4 月27日下午3 時30分許、同年5 月7 日下午7
    時30分許，在雲林縣大埤鄉○○村○○路○ 段360 巷67號「
    福田釣魚場」、雲林縣西螺鎮○○路234 號「天地線通訊行
    」查獲，並均經採集尿液送驗，且於「福田釣魚場」查獲時
    ，扣得第一級毒品海洛因1 包（驗後淨重1.35公克，空包裝
    重0.19公克）及甲○○所有供施用海洛因所用之注射針筒2
    支、塑膠管鏟1 支，始查悉上情。
三、案經雲林縣警察局斗南、西螺分局報告臺灣雲林地方法院檢
    察署檢察官偵查起訴。
    理  由
一、本案被告甲○○所犯係死刑、無期徒刑、最輕本刑為3 年以
    上有期徒刑以外之罪，其於準備程序就前揭被訴事實為有罪
    之陳述，經受命法官告知簡式審判程序之旨，並聽取其與公
    訴人之意見後，本院認無不得或不宜改依簡式審判程序進行
    之情事，依刑事訴訟法第273 條之1 第1 項、第284 條之1
    規定，裁定由受命法官獨任進行簡式審判程序，合先敘明。
二、上揭被告於95年2 月21日起至同年5 月6 日止，連續施用第
    一級毒品海洛因多次之事實，業據其於本院審理時坦承不諱
    ，且查：
  (一)被告上開2 次經警查獲時所採集之尿液送驗結果，均呈嗎啡
    陽性反應，有詮昕科技股份有限公司95年5 月23日報告編號
    00000000、00000000號濫用藥物尿液檢驗報告各1 紙在卷可
    憑，並有注射針筒2 支、塑膠管鏟1 支扣案可佐；而查扣之
    白色粉末1 包，經送法務部調查局鑑定結果，確含第一級第
    6 項毒品海洛因成分，淨重1.35公克（空包裝重0.19公克）
    等情，亦有該局95年6 月27日調科壹字第160003076 號鑑定
    通知書1 紙在卷可稽，足認被告上開自白核與事實相符，堪
    採為認定被告犯罪之證據，是其確有連續施用第一級毒品海
    洛因無訛。
  (二)被告前於90年間，因施用毒品案件，經本院以90年度毒聲字
    第185 、1114號裁定送觀察、勒戒後，均認無繼續施用毒品
    傾向，由雲林地檢署檢察官以90年度毒偵字第271 、1257號
    為不起訴處分確定；又於92年間，因施用毒品案件，經本院
    以92年度毒聲字第131 號裁定令入戒治處所施以強制戒治，
    於92年7 月24日停止戒治，並於93年2 月16日戒治期滿視為
    執行完畢之事實，有臺灣高等法院被告前案紀錄表1 份在卷
    可稽，其於強制戒治執行完畢釋放後，5 年內再犯毒品危害
    防制條例第10條之罪，所為與毒品危害防制條例第23條第2
    項之規定相符，依法應予論科。
三、論罪科刑：
  (一)查被告行為後，如附表所示之相關法律業已變更，並於95年
    7 月1 日施行，經整體比較結果，裁判時法並未較為有利，
    故依刑法第2 條第1 項前段規定，應適用各該行為時法，亦
    即修正前法，合先敘明（至刑法第11條雖亦有文字修正，惟
    無關行為可罰性之認定，自不生新舊法比較問題，而應直接
    適用裁判時法）。
  (二)核被告所為，係犯毒品危害防制條例第10條第1 項之施用第
    一級毒品罪。其施用第一級毒品前後，持有海洛因之低度行
    為，為施用之高度行為所吸收，不另論罪。被告先後多次施
    用第一級毒品之犯行，時間緊接，方法相同，觸犯構成要件
    相同之罪，顯基於概括犯意反覆為之，為連續犯，依廢止前
    刑法第56條規定，以1 罪論，並加重其刑。
  (三)爰審酌被告前因施用毒品案件，經觀察、勒戒及強制戒治後
    ，仍未戒絕毒品，再犯本案施用毒品罪，顯見其意志不堅，
    無視法律規定，並有失政府制定毒品危害防制條例之立法美
    意，惟念其教育程度為國中畢業，已離婚尚有2 女需其扶養
    ，且施用毒品乃自戕一己之身體健康，尚未害及他人，犯後
    亦坦承犯行，態度尚可等一切情狀，量處如主文所示之刑。
  (四)按沒收係屬從刑，而從刑附屬於主刑，應依主刑所適用之法
    律（最高法院95年5 月23日第8 次刑事庭會議決議參照）。
    經查，扣案之白色粉末1 包，經送驗後確屬第一級毒品海洛
    因，驗後淨重1.35公克（空包裝重0.19公克，又海洛因毒品
    附著於包裝上剝離不易，應將毒品連同包裝之整體視為海洛
    因毒品），業如前述，依毒品危害防制條例第18條第1 項前
    段規定，不問屬於犯人與否，沒收銷燬之；至送驗耗損之毒
    品既已滅失，爰不另為沒收銷燬之諭知。再扣案之注射針筒
    2 支、塑膠管鏟1 支，係被告所有，供施用第一級毒品海洛
    因所用，業據其供承在卷，爰依修正前刑法第38條第1 項第
    2 款規定，併予宣告沒收之。
據上論斷，應依刑事訴訟法273條之1第1項、第284條之1、第299
條第1 項前段，毒品危害防制條例第10條第1 項、第18條第1 項
前段，刑法第11條前段、第2 條第1 項前段，廢止前刑法第56條
、修正前刑法第38條第1項第2款，判決如主文。
本案經檢察官乙○○到庭執行職務。
中    華    民    國    95    年    10    月    31    日
                  刑事第四庭  法  官  曾鴻文
以上正本證明與原本無異。
如不服本判決應於送達後10日內向本院提出上訴狀。
                              書記官  顏錦清
中    華    民    國    95    年    11    月    1     日
附錄本案論罪科刑法條全文：
毒品危害防制條例第10條第1項
施用第一級毒品者，處 6 月以上 5 年以下有期徒刑。
┌───────────────────────────────────────────────┐
│附表：                                                                       95年度訴字第433號│
├──────┬─────────────┬─────────────┬───────┬────┤
│相關變更條文│行為時法（下稱舊法）之內容│裁判時法（下稱新法）之內容│比  較  理  由│備    註│
├──────┼─────────────┼─────────────┼───────┼────┤
│【連續犯之刪│連續數行為而犯同一罪名者，│刪除                      │新法將連續犯之│舊法有利│
│除】廢止前刑│以一罪論。但得加重其刑至2 │                          │規定刪除後，除│        │
│法第56條    │分之1                     │                          │非符合「接續犯│        │
│            │                          │                          │」或「包括的一│        │
│            │                          │                          │罪」情形，可認│        │
│            │                          │                          │構成單一犯罪外│        │
│            │                          │                          │，均應認係數罪│        │
│            │                          │                          │併罰。是此刪除│        │
│            │                          │                          │雖非犯罪構成要│        │
│            │                          │                          │件之變更，但顯│        │
│            │                          │                          │已影響行為人刑│        │
│            │                          │                          │罰之法律效果，│        │
│            │                          │                          │自屬法律有變更│        │
│            │                          │                          │，應依新法第2 │        │
│            │                          │                          │條第1 項規定，│        │
│            │                          │                          │比較新舊法。  │        │
╠══════╪═════════════╧═════════════╧═══════╧════╣
║整體比較結果│被告先後多次施用第一級毒品之犯行，依新法須分論併罰，依舊法則僅論一罪，故以舊法有║
║            │利被告。                                                                        ║
╚══════╧════════════════════════════════════════╝


司法院資訊處製作；財團法人民間司法改革基金會備份。
